臺灣高等法院臺南分院刑事判決　　　　　　 九十一年度交上易字第一三○五號 Ｇ
　　　上　訴　人　臺灣臺南地方法院檢察署檢察官
　　　被　　　告　甲　○　○
右上訴人因被告公共危險等案件，不服臺灣臺南地方法院九十一年度交易字第二六九
號中華民國九十一年十月二十八日第一審判決（起訴案號：臺灣臺南地方法院檢察署
九十一年度偵字第九四八六號），提起上訴，本院判決如左：
      主      文
上訴駁回。
      事      實
一、甲○○曾於民國九十年間因公共危險案件（酒醉駕車），經原審法院判處拘役五
    十八日確定，於九十一年五月十日易科罰金執行完畢（未構成累犯），仍不知警
    惕，又於九十一年七月二十九日晚上六時許起，在臺南縣永康市場附近之不知名
    檳榔攤內，與友人飲用高粱酒及啤酒數瓶後，本應注意道路交通安全規則規定飲
    酒後吐氣所含酒精濃度超過每公升○‧二五毫克以上者，不得駕駛車輛，竟於上
    處飲酒迄同日晚上九時三十分許，已酒醉不能安全駕駛動力交通工具，仍不顧大
    眾行車之公共安全，於同日晚上九時五十分許，酒後駕駛車牌號碼五Ｓ─一六六
    五號自用小客車，沿臺南縣永康市○○路由北往南方向行駛，行經該路一五五巷
    口處，因不勝酒力而失控撞及巷口前之安全島，適有執行巡邏勤務之臺南縣警察
    局永康分局復興派出所警員乙○○、謝豐源駕車行經該處，前往查看，甲○○因
    前已因酒醉駕車經判刑確定並被吊扣駕駛執照，而請求從輕處理，經警員乙○○
    告知須秉公處理後，甲○○因此心生不滿，竟另行起意，於乙○○依法執行舉發
    違反道路交通規則事故職務時，當場對警員乙○○以「幹你娘雞巴、沒什小」穢
    語辱罵，侮辱該警員。嗣因甲○○車禍後鼻血直流不止，經警將甲○○送醫急救
    ，並委請醫院內醫療人員對甲○○抽血檢驗酒精濃度，甲○○血液中酒精濃度高
    達３００ｍｇ／ｄｌ（換算為吐氣中所含酒精濃度達每公升一．五毫克），而查
    知上情。
二、案經臺南縣警察局永康分局報請臺灣臺南地方法院檢察署檢察官偵查起訴。
      理      由
一、訊據被告甲○○對於右開時、地酒後駕車發生車禍，於警員依法執行職務之際，
    以「幹你娘雞巴，沒什小」穢語辱罵警員等事實均坦承不諱，並經證人乙○○、
    謝豐源於原審審理時到庭證述無訛，且有被告之奇美醫學中心診斷證明書、財團
    法人奇美醫院藥物毒物檢驗、刑法第一百八十五條之三案件測試觀察紀錄表、臺
    南縣警察局舉發違反道路交通管理事件通知單影本各一紙及現場車損照片十三張
    附於警卷可資佐證。按汽車（含機車）駕駛人於飲用酒類或其他類似物後其吐氣
    所含酒精濃度超過每公升○‧二五毫克以上者，不得駕車，道路交通安全規則第
    一百十四條第二款定有明文，查被告於案發當日經醫療人員抽血檢驗其血液中酒
    精濃度為３００ｍｇ／ｄｌ（經警換算其吐氣所含酒精濃度為每公升一‧五毫克
    ），已高出法律容許之每公升○．二五毫克甚多，按刑法第一百八十五條之三之
    罪本質上係屬抽象危險犯，其立法目的在防杜因酒後駕駛動力交通工具而造成侵
    害他人生命、身體之危險，此種抽象危險係伴隨服用酒類或其他相類物品過量之
    行為而當然成立。換言之，只需客觀上有此種行為出現，危險即視為存在，其是
    否果真肇事，均不影響公共危險罪責之成立，若其果真駕車肇禍，其不能安全駕
    駛動力交通工具之情形，則更不待言。另參考德、美等國之認定標準，對於酒精
    濃度吐氣已達每公升○．五五毫克，或血液濃度達百分之○．一一以上者，肇事
    率為一般正常人之十倍，認為已達「不能安全駕駛」之標準（參閱法務部八十八
    年五月十八日法八八檢字第一六六九號函）。被告經抽血檢驗後換算其吐氣所含
    酒精濃度，結果高達每公升一‧五毫克，已超出法律容許之每公升○．二五毫克
    數倍有餘，被告於原審審理時亦自承酒後對其行車有影響等語（見原審卷第二一
    頁），再參酌被告當日係酒後駕車因不勝酒力而撞及巷口安全島，且經警到場處
    理時，發覺被告「查獲、測試或訊問過程，嫌疑人有『語無倫次、含糊不清』『
    多話』」等情事，亦有前開測試觀察紀錄表可稽，益見其當時已不能安全駕駛動
    力交通工具。另按「幹你娘雞巴，沒什小」客觀上是輕蔑使人難堪之穢語，有貶
    損人格尊嚴之意，被告因違反道路交通安全規則而肇事，適有巡邏警員行經現場
    並立即處理，被告因要求警員網開一面勿予告發之請求遭拒，竟然憤而以上開穢
    語，當場對依法執行處理車禍現場及舉發交通違規職務之警員乙○○加以辱罵，
    足認其對依法執行職務之公務員，當場侮辱，應無疑義。綜上所述，被告確有服
    用酒類，不能安全駕駛動力交通工具而駕駛及於公務員依法執行職務時，當場侮
    辱之犯行，事證明確，被告犯行堪以認定。
二、核被告所為，係犯刑法第一百八十五條之三之酒後不能安全駕駛動力交通工具而
    駕駛罪及同法第一百四十條第一項前段之當場侮辱依法執行職務公務員罪。其所
    犯上開二罪間，犯意各別，犯罪構成要件亦不同，應分論併罰。原審認被告罪證
    明確，適用刑法第一百八十五條之三、第一百四十條第一項前段、第四十一條第
    一項前段、第五十一條第五款，罰金罰鍰提高標準條例第一條前段、第二條之規
    定，並審酌被告之品行、前因酒醉駕車經法院判刑仍予再犯、犯罪之動機、對於
    依法執勤之警員以穢語侮辱，無視於警員代表國家執行公務不可侵犯之尊嚴、其
    公然挑戰國家公權力之行徑囂張，惟參酌被告當時因酒醉致情緒張狂無法控制，
    犯罪後深表悔意，事後並當庭向警員致歉悔過，及被告犯後尚能坦認犯行頗有悔
    意等一切情狀，就服用酒類，不能安全駕駛動力交通工具而駕駛部分，判處被告
    有期徒刑四月，就於公務員依法執行職務時，當場侮辱部分，判處被告有期徒刑
    二月，並定應執行有期徒刑五月，如易科罰金，均以三百元折算一日，認事用法
    並無違誤，量刑及易科罰金折算標準、定應執行刑之諭知亦妥適。公訴人上訴指
    摘原判決認被告另涉有刑法第一百三十五條第一項妨害公務罪，該部分事實未據
    公訴人起訴，然該部分與原判決所認被告犯同法第一百四十條第一項前段之當場
    侮辱依法執行職務公務員罪間，經核具有想像競合犯之裁判上一罪關係，應為起
    訴效力所及，而原判決就此部分漏未判決，自嫌未洽云云，惟查被告於本院審理
    時辯稱：其講話比較粗魯，其辱罵警察並沒同時想要對警察動手實施強暴，其沒
    有動到警察身體，只是用手指他等語。原判決所認被告另涉有未起訴之刑法第一
    百三十五條第一項妨害公務罪，是否成立，仍待調查，惟縱上開行為成立同法第
    一百卅五條第一項妨害公務罪，與起訴並判決有罪之被告所犯同法第一百四十條
    第一項前段之當場侮辱依法執行職務公務員罪，亦無何想像競合犯之裁判上一罪
    關係，公訴人之上訴為無理由，應予駁回。
據上論結，應依刑事訴訟法第三百六十八條，判決如主文。
本案經檢察官劉得鉦到庭執行職務。
中    華    民    國      九十一      年      十二      月    二十六    日
                                  臺灣高等法院臺南分院刑事第二庭
                                      審判長法官  游    明    仁
                                            法官  林    永    茂
                                            法官  陳    清    溪
右正本證明與原本無異。
不得上訴。
                                      法院書記官  趙    玲    瓏
中    華    民    國      九十一      年      十二      月    三十      日
附錄法條：
刑法第一百八十五條之三：
服用毒品、麻醉藥品、酒類或其他相類之物，不能安全駕駛動力交通工具而駕駛者，
處一年以下有期徒刑、拘役或三萬元以下罰金。
刑法第一百四十條第一項前段：
於公務員依法執行職務時，當場侮辱，處六月以下有期徒刑、拘役或一百元以下罰金
。
